臺灣高雄地方法院民事判決　　　　　　　94年度簡上字第93號
上　訴　人　丙○○
訴訟代理人　陳萬呈律師
複　代理人　蕭碧宗律師
被　上訴人　甲○○
訴訟代理人　楊達雄律師
當事人間遷讓房屋事件，上訴人對於民國94年3 月31日本院高雄
簡易庭93年度雄簡字第2721號第一審判決提起上訴，本院於94年
12月8日言詞辯論終結，判決如下：
  主  文
原判決關於命上訴人給付超過新臺幣伍拾伍萬伍仟玖佰拾伍元
部分，及該部分假執行之宣告暨訴訟費用（確定部分除外）之裁
判均廢棄。
上開廢棄部分，被上訴人在第一審之訴及假執行之聲請均駁回。
其餘上訴駁回。
第一審（確定部分除外）、第二審訴訟費用由被上訴人負擔四分
之一，餘由上訴人負擔。
  事實及理由
一、被上訴人主張：
（一）兩造於民國90年10月30日簽立房屋租賃契約書（下稱系爭
      租賃契約書），約定由上訴人向被上訴人承租門牌高雄市
      左營區○○路226 號房屋（下稱系爭房屋），租賃期間自
      90年11月1 日起至95年10月31日止，每月租金新臺幣（下
      同）58,000元，於每月1 日繳納，上訴人並交付押租金18
      9,000 元（原審判決誤載為185,000 元）予被上訴人。然
      上訴人自93年4 月1 日起之租金均未繳納，已達2 個月以
      上，經被上訴人分別於93年4 月28日、94年5 月31日，以
      存證信函催告上訴人給付租金，均因查無此人而遭退回，
      依系爭租賃契約第11條約定，被上訴人自得終止系爭租賃
      契約，並以起訴狀繕本送達上訴人為終止系爭租賃契約之
      意思表示。
（二）上訴人自93年4 月1 日起之租金均未繳納，依系爭租賃契
      約書之約定，請求上訴人給付被上訴人自93年4 月1 日起
      至起訴狀繕本送達翌日止，按月以58,000元計算之租金。
      又依系爭租賃契約第13條約定，上訴人應回復系爭房屋原
      狀，因上訴人所在不明，未回復系爭房屋之原狀，被上訴
      人委由訴外人楊鑫開發營造有限公司（下稱楊鑫公司）進
      行拆除隔間等，以回復原狀，支出375,110 元，依債務不
      履行即系爭租賃契約書第13條約定之損害賠償法律關係，
      上訴人應賠償被上訴人375,110 元；又被上訴人代繳租賃
      期間自93年2 月9 日起至同年6 月18日止之水費4,053 元
      ，自93年2 月24日起至93年6 月25日止之電費19,546元、
      接電費99元、設備維護費60元，依系爭租賃契約第8 條約
      定，應由上訴人負擔，依無因管理之法律關係，上訴人應
      給付被上訴人所代墊之費用，合計上開金額為398,868 元
      （375,110 ＋4,053 ＋19,546＋99＋60＝398,868）。 又
      所請求自93年4 月1 日起至起訴狀繕本送達翌日止，按月
      以58,000元計算之租金金額，應扣除押租金189,000 元，
      爰提起本件訴訟，於原審聲明求為判決：（一）上訴人應
      將系爭房屋遷讓交還予被上訴人。（二）上訴人應自93年
      4 月1 日起至起訴狀繕本送達翌日（即93 年12 月24日）
      止，按月給付被上訴人58,000元。（三）上訴人應給付被
      上訴人398,868 元。（四）並陳明願供擔保，請准宣告假
      執行等語。（原審判決被上訴人全部勝訴，關於被上訴人
      訴請上訴人遷讓交還系爭房屋部分，業經被上訴人於94年
      9 月12日向本院撤回起訴）。於本院聲明求為判決：駁回
      上訴人之上訴等語。
二、上訴人則以：上訴人雖與被上訴人簽立系爭租賃契約，向被
    上訴人承租系爭房屋經營長宏百草蒸氣坊，但上訴人經被上
    訴人同意，已於91年2 月28日，由訴外人丁○○繼受系爭租
    賃契約，並由被上訴人及其家人王美雀、王美春按月向丁○○收取租金，並無積欠租金。訴外人丁○○復經被上訴人同
    意，於93年5 月15日，將系爭租賃契約讓與訴外人乙○○，
    乙○○因經營不善，於93年6 月1 日，將系爭房屋及鑰匙交
    與被上訴人，被上訴人自不得向上訴人請求給付租金、回復
    原狀費用及代繳之水電費。又否認被上訴人支出之375,110
    元係回復系爭房屋原狀所支出之費用，並主張以上訴人所給
    付之押租金189,000 元抵銷等語置辯，上訴聲明求為判決：
    （一）原判決關於命上訴人給付被上訴人722,771 元及利息
    部分，應予廢棄。（二）上開廢棄部分，被上訴人在第一審
    之訴駁回。
三、兩造就下列事項不爭執，並有系爭租賃契約1 份、臺灣省自
    來水公司收據2 紙、臺灣電力公司收據3 紙、照片6 幀（見
    原審卷第10頁至第13頁、第36頁至第39頁、第62頁至第64頁
    ）在卷可證，堪認屬實：
（一）兩造於90年10月30日簽訂系爭租賃契約書，約定由上訴人
      向被上訴人承租系爭建物，租期自90年11月1 日起至95年
      10 月31 日止，每月租金58,000元，於每月1 日支付，由
      上訴人於每一年期初，簽發12張本票交予被上訴人，按月
      憑兌。
（二）上訴人交付押租金189,000元給被上訴人。
（三）自93年4 月份起之租金，無人繳納給被上訴人。
（四）原審卷第62頁至第64頁照片所示地坪、隔間係上訴人承租
      系爭房屋後所設置。
（五）被上訴人代繳自93年2 月19日至6 月18日之水費4,053 元
      、自93年2 月24日至93年6 月25日之電費19,546元、接電
      費99元、設備維護費60元，合計為23,758元。
（六）被上訴人要求上訴人回復系爭房屋之原狀，但因不知上訴
      人所在而無法通知上訴人。
四、兩造爭執事項：（一）系爭租賃契約是否已經被上訴人同意
    ，於91年2 月28日，由訴外人丁○○繼受？再經被上訴人同
    意，於93年5 月15日，由訴外人乙○○繼受？（二）原審卷
    第34頁估價單所示375,110 元，是否為被上訴人回復系爭房
    屋由上訴人承租前之原狀所支出之費用？（三）被上訴人得
    請求上訴人給付之各項金額為何？茲一一論敘如下：
（一）系爭租賃契約是否已經被上訴人同意，於91年2 月28日，
      由訴外人丁○○繼受？再經被上訴人同意，於93年5 月15
      日，由訴外人乙○○繼受？
   1、上訴人辯稱：系爭租賃契約已經被上訴人同意，分別於91
      年2 月28日、93年5 月15日，由訴外人丁○○、乙○○繼
      受云云，為被上訴人否認，上訴人就此有利於己之事實，
      應負舉證責任。
   2、上訴人雖提出讓渡書2 份、轉讓契約書1 份為證，然上開
      讓渡書、轉讓契約書（見原審卷第135 頁、第136 頁、第
      138 頁）係分別由上訴人與丁○○、丁○○與乙○○簽立
      ，自難以此證明係經被上訴人同意而依序由丁○○、胡雯
      霖繼受系爭租賃契約。又上訴人固主張被上訴人授權其家
      屬王美雀、王美春向訴外人丁○○收取租金，即表示其家
      屬代理被上訴人默示同意轉讓系爭租賃契約云云，並提出
      收據5 紙（見原審卷第137 頁）為證。然依證人即被上訴
      人之妹妹王美春於原審到庭證稱：伊經被上訴人授權去收
      租金，但伊只是被授權收取租金，伊認為係向上訴人收取
      租金，至於實際交付租金之人，伊認為只是代上訴人管理
      該租賃物之人等語（見原審卷第167 頁、第168 頁），再
      衡諸一般常理，授權他人收取租金，並無當然授與他人同
      意承租人轉讓租賃契約之權，是上訴人主張被上訴人授權
      其家屬王美雀、王美春收取租金，即表示其家屬代理被上
      訴人默視同意轉讓租賃契約云云，自屬無據。再參以上訴
      人於91年5 月2 日，猶以高雄鼎泰郵局000000-0郵局第58
      7 號存證信函（見原審卷第150 頁），向被上訴人表示伊
      仍為繼續使用該租賃物，並無轉租情形，僅因身體欠安，
      委請親友代為看管等語，益徵上訴人主張伊已經被上訴人
      同意，而於91年2 月28日，由訴外人丁○○繼受系爭租賃
      契約云云，顯不足取。
   3、證人丁○○雖於原審證稱：伊於91年2 月間，經被上訴人
      之母親同意，承租系爭房屋云云；並於本院到庭證稱：伊
      自上訴人盤讓系爭房屋經營蒸氣坊，被上訴人之母親同意
      伊在該處經營云云，惟核與上訴人於91年5 月2 日所具之
      上開高雄鼎泰郵局000000-0郵局第587 號存證信函所載意
      旨相互齟齬，是證人丁○○之證詞，已有所疑，況其所證
      縱令屬實，然系爭租賃契約之當事人係兩造，與被上訴人
      之母親無關，被上訴人之母親亦無同意由第三人承受系爭
      租賃契約之權利，是證人丁○○之證詞，尚難為有利上訴
      人之認定。
   4、綜上，上訴人主張系爭租賃契約已經被上訴人同意，而於
      91年2 月28日，由訴外人丁○○繼受；並經被上訴人同意
      ，於93年5 月15日，由訴外人乙○○繼受，洵無可採。
（二）原審卷第34頁估價單所載375,110 元，是否為被上訴人回
      復系爭房屋由上訴人承租前之原狀所支出之費用？
      查原審卷第62頁至第64頁照片所示地坪、隔間係上訴人承
      租系爭房屋後所設置乙節，為兩造所不爭執，已如前述。
      又原審卷第34頁估價單（即原審卷第104 頁）之工程係證
      人戊○○所施作，且因20公分厚混凝土地坪與鋼板相結合
      ，為降低原有建物因敲除地坪而損害，故需大量人工予以
      敲除等情，亦據證人戊○○於原審及本院到庭結證明確（
      見原審卷第81頁、第92頁、第93頁），再觀諸上開估價單
      品名欄記載「木作拆除工資」、「木作廢棄物運棄」、「
      地坪及隔間敲除」、「清潔工」、「水電設施復原費」、
      「地面粉光復原費」、「鐵捲門復原費」、「玻璃門復原
      費」、「工具耗損」各項名稱，核與回復上訴人承租前之
      原狀之施工相符，是被上訴人主張上開估價單所載375,11
      0 元係回復系爭房屋出租前之原狀所支出之費用，堪信屬
      實。
（三）被上訴人得請求上訴人給付之各項金額為何？
   1、系爭租賃契約書第11條約定：上訴人積欠租金達2 個月以
      上，被上訴人得終止租約；第13條約定：中途終止租約時
      ，上訴人應即搬遷，並將租賃物以原狀交還被上訴人。此
      有系爭租賃契約書在卷可證。又被上訴人主張上訴人自93
      年4 月1 日起之每月租金58,000元均未繳納，且上訴人交
      付押租金189,000 元予被上訴人等情，為兩造所不爭執，
      是上訴人所積欠之租金金額經扣除押租金189,000 元後，
      已逾2 個月總額（計算式見後3 所述）。又被上訴人對於
      上訴人積欠租金未付乙節，於原審及本院已迭次主張，而
      上訴人迄今仍未清償，故上訴人主張以起訴狀繕本送達作
      為終止系爭租賃契約即於93年12月23日（見原審卷第129
      頁）終止系爭租賃契約，自屬有據。又被上訴人要求上訴
      人回復系爭房屋之原狀，但因不知上訴人所在而無法通知
      上訴人乙節，為兩造所不爭執，被上訴人委由證人戊○○
      施作回復系爭房屋於出租予上訴人前之原狀，支出
      375,110 元，亦已論敘如前。是被上訴人請求上訴人給付
      其回復原狀所支出之費用375,110 元，自屬有據。
   2、按管理事務，利於本人，並不違反本人明示或可得推知之
      意思者，管理人為本人支出必要或有益之費用，或負擔債
      務，或受損害時，得請求本人償還其費用及自支出時起之
      利息，或清償其所負擔之債務，或賠償其損害，民法第17
      6 條第1 項定有明文；又系爭租賃契約書第8 條約定：租
      期內，上訴人所用之水電費，由上訴人負擔。查被上訴人
      代上訴人繳納自93年2 月19日至同年6 月18日之水費4,05
      3 元、自93年2 月24日至93年6 月25日之電費19,546 元
      、接電費99元、設備維護費60元等情，為兩造所不爭執。
      又依上開約定，水電費用應由上訴人繳納，又水電費如逾
      期未繳納，必須另行繳納滯納金，是被上訴人代上訴人繳
      納水電費用，自屬有利於上訴人。從而，被上訴人依無因
      管理之法律關係，請求上訴人給付所代墊之上開費用合計
      23,758元，亦屬有據。
   3、按出租人應以合於所約定使用、收益之租賃物交付承租人
      ，並於租賃關係存續中保持其合於約定使用、收益之狀態
      ，民法第423條定有明文。依證人戊○○到庭結證稱：原
      審卷第104 頁係伊施工，伊於93年7 月進行估價，於93年
      9 月30日開始施工等語（見本院卷第127 頁），足見被上
      訴人自93年9 月30日起，已取回系爭房屋，並將系爭房屋
      交由證人戊○○施作以回復原狀，亦即自93年9 月30日起
      ，被上訴人並未提供系爭房屋供上訴人使用甚明，是被上
      訴人自93年9 月30日起，自無請求上訴人給付租金之權利
      。從而，上訴人積欠租金之期間應自93年4 月1 日起至93
      年9 月29日止，按月以58,000元計算，合計為346,067 元
      （計算式：58,000×5 ＋58,000×29／30＝346,067），
      故被上訴人請求上訴人給付租金346,067 元，應予准許。
      逾上開部分之租金請求（93年9 月30日起至93年12月24日
      止之部分），應屬無據。
   4、綜上，上訴人積欠上訴人之金額合計為744,935 元（計算
      式：375,110 ＋23,758＋346,067 ＝744,935）， 又兩造
      均主張以押租金189,000 元扣抵，故上訴人應給付被上訴
      人555,935元（計算式：744,935－189,000＝555,935）。
五、據上所述，被上訴人基於契約、無因管理之法律關係，請求
    上訴人給付被上訴人555,935 元，為有理由，應予准許。原
    審就此部分為被上訴人勝訴之判決，核無不合，上訴論旨指
    摘原判決此部分為不當，求予廢棄改判，非有理由，應予駁
    回。被上訴人逾上開應予准許之請求，即非正當，上訴意旨
    求予廢棄，為有理由，應由本院廢棄並改判如主文第2 項。
六、兩造其餘攻擊防禦方法，經核均與本件判決結果不生影響，
    爰不一一論敘，併此敘明。
七、據上論結，本件上訴為一部有理由，一部無理由，依民事訴
    訟法第436 條之1 第3 項、第450 條、第449 條第1 項、第
    79條，判決如主文。
中　　華　　民　　國　　94　　年　　12　　月　　22　　日
                  民事第二庭  審判長法　官　鄭月霞
                                    法  官  伍逸康
                                    法  官  蘇雅慧
正本係照原本作成。
本判決不得上訴。
中　　華　　民　　國　　94　　年　　12　　月　　22　　日
                                    書記官  王淑娟
